【裁判字號】    98,易緝,22
【裁判日期】    980415
【裁判案由】    違反毒品危害防制條例
【裁判全文】
臺灣彰化地方法院刑事判決              98年度易緝字第22號
公  訴  人  臺灣彰化地方法院檢察署檢察官
被      告  甲○○
上列被告因違反毒品危害防制條例案件，經檢察官提起公訴(96
年度偵字第6295號)，本院改依簡式審判程序判決如下：
    主  文
甲○○持有第一級毒品達一定數量，累犯，處有期徒刑拾月，減
為有期徒刑伍月，如易科罰金以新台幣壹仟元折算壹日。扣案之
第一級毒品海洛因肆拾捌包（合計淨重壹拾貳點肆玖公克，空包
裝總重壹拾捌點陸肆公克，純度百分之貳拾柒點壹玖，純質淨重
點肆零公克），均沒收銷燬之。
    犯 罪 事 實
一、甲○○曾因妨害風化案件，經臺灣臺中地方法院以94年度沙
    簡字第331號刑事判決判處有期徒刑6月確定，入監執行，於
    民國 (下同)95年4月17日縮短刑期執行完畢。詎其仍不知悔
    改，明知海洛因為毒品危害防制條例第2條第2項第1 款所定
    之第一級毒品，不得非法持有、施用，竟為供己施用，而於
    96 年4月8日晚上8時許，在彰化縣和美鎮○○路路旁，以新
    臺幣（下同）2萬元之代價，向真實姓名、年籍均不詳，綽
    號為「阿寶」之成年男子，購得第一級毒品海洛因48包（合
    計淨重12.49公克，空包裝總重18.64公克，純度27.19%，純
    質淨重3.40公克），而持有第一級毒品海洛因，達行政院訂
    定之持有第一級毒品加重其刑之數量標準淨重5公克以上。
    嗣於同日晚上10時30分許，在彰化縣伸港鄉○○村○○路與
    信義路口為警攔檢盤查，當場於其所駕駛之車內查獲上開其
    所販入，然尚未及施用之第一級毒品海洛因48包，因而循線
    查悉上情。
二、案經彰化縣警察局和美分局報請臺灣彰化地方法院檢察署檢
    察官偵查起訴，本院認有刑事訴訟法第273條之1第1項之情
    形，而改依簡式審判程序審理。
    理  由
一、按除被告所犯為死刑、無期徒刑、最輕本刑為3 年以上有期
    徒刑之罪或高等法院管轄第1 審案件者外，於刑事訴訟法第
    273 條第1 項程序進行中，被告先就被訴事實為有罪之陳述
    時，審判長得告知被告簡式審判程序之旨，並聽取當事人、
    代理人、辯護人及輔佐人之意見後，裁定進行簡式審判程序
    ；除簡式審判程序及簡易程序案件外，第1 審應行合議審判
    ，刑事訴訟法第273 條之1 第1 項、第284 條之1 分別定有
    明文。本件被告甲○○所犯係死刑、無期徒刑、最輕本刑為
    3年以上有期徒刑或高等法院管轄第1審案件以外之罪，並於
    本院行準備程序時就被訴事實為有罪之陳述，本院合議庭依
    前揭規定，經評議結果，裁定改由受命法官獨任行簡式審判
    程序，先予敘明。
二、上揭犯罪事實，業據被告甲○○於警詢、偵訊及及本院行準
    備程序與審理時均坦承不諱；且扣案之白色粉末48包經送鑑
    驗結果，亦認確均含有第一級毒品海洛因成份（合計淨重
    12.49 公克，空包裝總重18.64公克，純度27.19%，純質淨
    重3.40 公克），此有法務部調查局96年5月11日調科壹字第
    09623042670號鑑定書1紙附卷可稽，足認被告前開自白核與
    事證相符，洵堪採信。從而，本案事證已臻明確，被告犯行
    堪予認定。
三、按海洛因係毒品危害防制條例第2條第2項第1款所列管之第
    一級毒品；而持有第一級毒品者，處3年以下有期徒刑、拘
    役或新臺幣5萬元以下罰金，持有毒品達一定數量者，加重
    其刑二分之一，其標準由行政院定之，毒品危害防制條例第
    11條第1項、第4項分別定有明文；又依行政院公布之「轉讓
    持有毒品加重其刑之數量標準」第2條第1項第1款之規定，
    關於持有第一級毒品加重之標準為淨重5公克以上，且依同
    條第2項之規定，前開所謂「淨重」，係指除去包裝後之毒
    品重量，而非指所謂之純質淨重（最高法院96年度臺上字第
    1018號判決要旨參照）。另按毒品危害防制條例第11條第4
    項規定持有毒品達一定數量，加重其刑至二分之一，其標準
    由行政院定之，係明示必應加重，實具有法定刑之性質（最
    高法院94年度臺上字第1301號判決參照）。查本案被告係持
    有第一級毒品海洛因48包（合計淨重12.49公克，空包裝總
    重18.64公克，純度27.19%，純質淨重3.40公克），已如前
    述，顯已超過該標準所定之淨重5公克以上，是核被告所為
    ，係犯毒品危害防制條例第11條第1項、第4項之持有第一級
    毒品達一定數量罪（即犯該條例第11條第1項之持有第一級
    毒品罪，其持有之淨重達五公克以上，而依第11條第4項之
    規定加重其刑至二分之一）；公訴人漏未論及其持有第一級
    毒品之數量已達淨重5公克以上之標準，尚有未洽，惟上開
    基本社會事實同一，本院自應變更起訴法條，併予審理之。
    再查，被告曾因妨害風化案件，經臺灣臺中地方法院以94年
    度沙簡字第331號刑事判決判處有期徒刑6月確定，入監執行
    ，於95年4月17日縮短刑期執行完畢等情，有臺灣高等法院
    被告前案紀錄表及臺灣彰化地方法院檢察署刑案資料查註紀
    錄表各1份在卷足憑，被告於受有期徒刑之執行完畢後，5年
    內故意再犯有期徒刑以上之罪，為累犯，應依刑法第47條第
    1項之規定，加重其刑。爰審酌被告持有第一級毒品海洛因
    ，無視於政府所推動之禁毒保健政策，且已危及社會秩序，
    本應予相當程度之刑事非難，惟查被告僅係因欲供己施用，
    而購入、持有海洛因，然尚未及施用即遭查獲，復無證據足
    認被告有以前揭毒品從事不法活動之情事，暨衡諸被告持有
    毒品海洛因之數量、期間，及其素行、犯罪動機、智識程度
    、犯後坦承犯行，態度尚佳等一切情狀，量處如主文所示之
    刑。另按，中華民國96年罪犯減刑條例第5條規定：「本條
    例施行前，經通緝而未於中華民國96年12月31日以前自動歸
    案接受偵查、審判或執行者，不得依本條例減刑。」；又該
    條係就減刑條例施行前經通緝之被告而設之規定，如係於減
    刑條例施行後始通緝者，即不適用該條規定（參見法院辦理
    96年減刑案件應行注意事項第9項）。查本件被告之犯罪時
    間，係在96年4月24日以前，合於中華民國96年罪犯減刑條
    例減刑之規定，雖被告於本院審理中曾經通緝，然其通緝時
    間係在該條例於96年7月16日施行後之同年11月20日，依前
    揭說明，並無同條例第5條之適用，而仍應依該條例規定減
    其宣告刑2分之1，即減為有期徒刑5月，併諭知易科罰金之
    折算標準，以示懲儆。末查扣案之海洛因48包（合計淨重
    12.49公克，空包裝總重18.64公克，純度27.19%，純質淨重
    3.40公克），為毒品危害防制條例所列管之第一級毒品，已
    如前述；復參以法務部調查局鑑定海洛因時，一般係以傾倒
    之方式，將包裝袋內之海洛因倒出與包裝袋分離而稱重，必
    要時亦會輔以刮杓取袋內粉末，然無論依上述何種方式分離
    ，包裝袋內均會有極微量海洛因殘留，業經法務部於93年3
    月19日以調科壹字第093001130600號函示在案，則前開海洛
    因48包之包裝袋，若與其內所包裝之毒品析離時，其與該毒
    品所殘留之毒品顯均難以析離，自應全部視為毒品，是前開
    海洛因48包，均應依毒品危害防制條例第18條第1項前段之
    規定，宣告沒收銷燬之。
據上論斷，應依刑事訴訟法第273條之1第1項、第299條第1 項前
段、第300條，毒品危害防制條例第11條第1項、第4項、第18條
第1項前段，刑法第11條、第47條第1項、第41條第1項前段，中
華民國96年罪犯減刑條例第2條第1項第3款、第7條、第9條，判
決如主文。
本案經檢察官余建國到庭執行職務。
中    華    民    國    98    年    4     月    15    日
                  刑事第七庭          法  官  簡璽容
以上正本證明與原本無異。
如不服本判決應於收受判決後10日內向本院提出上訴書狀，並應
敘述具體理由；其未敘述上訴理由者，應於上訴期間屆滿後20日
內向本院補提理由書（均須按他造當事人之人數附繕本）「切勿
逕送上級法院」。
中    華    民    國    98    年    4     月    15    日
                                      書記官  林佑儒
【附錄本案判決論罪科刑法條全文】：
毒品危害防制條例第11條
持有第1 級毒品者，處3 年以下有期徒刑、拘役或新臺幣5 萬元
以下罰金。
持有第2 級毒品者，處2 年以下有期徒刑、拘役或新臺幣3 萬元
以下罰金。
持有專供製造或施用第1 、2 級毒品之器具者，處1 年以下有期
徒刑、拘役或新臺幣1萬元以下罰金。
持有毒品達一定數量者，加重其刑至2 分之1 ，其標準由行政院
定之。


司法院資訊處製作；財團法人民間司法改革基金會備份。
